臺灣高等法院臺中分院刑事判決　　　　　　　　民國九十一年度上更(二)字第五一號
　　上　訴　人
　　即　被　告　乙○○
　　上　訴　人
　　即　被　告　戊○○
　　共　　　同
　　選任辯護人　甲○○
右上訴人等因殺人案件，不服臺灣南投地方法院中華民國八十八年八月二十一日第一
審判決（民國八十七年度重訴字第一四號，起訴案號：臺灣南投地方法院檢察署民國
八十七年度偵字第三四○一號），提起上訴，經判決後，由最高法院第二次發回更審
，本院判決如左：
    主      文
原判決撤銷。
乙○○共同殺人，累犯，處有期徒刑拾捌年，褫奪公權捌年。
戊○○共同殺人，處有期徒刑拾伍年，褫奪公權陸年。
    事      實
一、乙○○曾（綽號新城芳）於民國（下同）七十七年間因殺人未遂案件，經本院判
    處有期徒五年六月，嗣減刑為有期徒刑二年九月，於八十二年三月八日假釋期滿
    未經撤銷執行完畢，戊○○因未經許可，無故持有管制之手槍、子彈，經南投縣
    警察局竹山分局報請偵辦，因屢傳未到，由台灣南投地方法院檢察署於八十六年
    一月二十五日（起訴書誤為八十六年二月間）發布通緝，乙○○因於八十六年二
    月初農曆過年前某日，在南投縣水里鄉某處收受陳順發強劫萬客隆運鈔車所得贓
    款中之新台幣（下同）三百一十萬元（經台灣台中地方法院八十六年度訴字第一
    四八九號收受贓物罪有期徒刑六月確定）遭警方追緝，乙○○逃匿一個月餘後，
    於同年三月下旬某日，邀戊○○、不知情之劉燕林、丁○○及陳仁宇四人，一起
    至南投縣信義鄉草坪頭工寮內躲藏，陳仁宇因畏懼乙○○之兇惡態度，復恐乙○○會對其不利，於至工寮之第三日夜間，趁彼等不注意之際，離開工寮獨自下山
    。乙○○、戊○○、劉燕林、丁○○於陳仁宇私自下山後，即轉往同鄉木瓜坑山
    區工寮內躲藏，迄同年四月上旬某日，渠等四人於該工寮內飲酒，因丁○○於飲
    酒時向乙○○表示，要離開回家，乙○○惟恐丁○○返家洩漏其行遭警查獲，
    而不肯同意，遂發生口角，乙○○隨即取出隨身攜帶之制式九○手槍（槍枝管制
    編號0000000000號）一把，朝站立之丁○○左腳小腿射擊子彈一發，
    致丁○○腳部受傷（乙○○傷害部份未經起訴），劉燕林即以香菸草幫丁○○止
    血，乙○○見丁○○受槍傷，恐將其送醫會暴露行；竟與戊○○另行起意共同
    基於殺人之犯意聯絡，由乙○○偽稱要將丁○○送醫，而命戊○○攜帶制式九二
    手槍一把  ( 槍枝管制編號000000000號含子彈若干顆），一起將丁○○帶出前開工寮，朝深山方向行走，至離該工寮約一百餘公尺同鄉木瓜坑山區陳
    有蘭溪愛國大橋左岸下游約兩公里處之溪谷山崖上，命丁○○坐於斷崖旁，乙○○即要戊○○命丁○○跳下去，丁○○苦苦哀求，不願跳下去，乙○○即命戊○○扣下板機，擊出子彈一發，擊中丁○○（無法確知擊中部位），致丁○○跌落
    與崖壁呈九十度、深約八十公尺之溪谷內，致丁○○因槍傷及跌落溪谷頭部碰撞
    受傷死亡於該溪谷內。乙○○、戊○○見殺人目的已達，即走回工寮，丁○○之
    屍體被溪水沖走而未尋獲。嗣乙○○、戊○○二人再轉往南投縣仁愛鄉山區躲藏
    ，而於八十六年四月十九日上午五時三十分左右，在南投縣仁愛鄉○○○○道路
    靜觀段工寮內為警查獲，並扣得制式九Ｏ手槍（槍枝管制編號00000000
    00號）、制式九二手槍各一把（槍枝管制編號0000000000號）、制
    式子彈六十二顆、彈匣三個（乙○○、戊○○未經許可持有制式手槍、子彈部分
    ，業經台灣台中地方法院以八十六年度訴字第一四八九號判決罪刑確定在案）。
二、案經南投縣警察局集集分局報請台灣南投地方法院檢察署檢察官偵查起訴。
    理      由
一、訊據上訴人即被告乙○○、戊○○均矢口否認右揭共同殺人犯罪。被告乙○○辯
    稱：我並未邀戊○○、劉燕林、丁○○及陳仁宇四人到南投縣信義鄉草坪頭工寮
    躲藏，丁○○與我等至木瓜坑住了九天離開後，劉燕林才來，我並無持手槍射傷
    丁○○，及帶丁○○至山上斷崖旁命戊○○槍殺丁○○等行為，我之所以於警訊
    中承認有朝丁○○腳部開槍，及帶其至山上均係因遭刑求，況丁○○之屍體迄未
    尋獲，證人劉燕林和丁○○並未碰過面，其因曾向我借槍借錢不成，心存報復故
    為誣陷，證詞不足採信，且告訴人丙○○證稱：丁○○農曆三月二十三日媽祖生
    日未回，方以失蹤人口向警方報備，證人吳德金於原審證稱：劉明哲母親去逝，
    我於八十六年三月二十日去拈香碰到丁○○，公訴意旨卻認被告於三月初加害丁○○，八十六年農曆三月二十三日國曆為八十六年四月二十九日，因媽祖生日為
    民間重要信仰，每年固定，證人丙○○不可能記憶錯誤，可證明丁○○於八十六
    年四月下旬仍有回家探望家人，被告在八十六年四月十九日為警查獲，由時間推
    斷，被告不可能殺害丁○○，又勘驗殺人現場，由山上狹路通往山谷之道路，既
    滑又陡，丁○○已被槍擊在先，案發日又有下雨坡路滑溜難行，丁○○又如何自
    行走下案發現場，原審判決認定被害人屍體被溪水沖走，溪水足以將丁○○屍體
    浮起沖走，其水量必相當大，而該地平日無水，在原審判決認定殺害丁○○時，
    雨量大小及水文紀錄均無，則原審判決憑何種證據認定該處足以匯集龐大水流，
    足以沖動丁○○屍體，同行之陳仁宇未知會被告等人已先行離去，警方已知被告
    等行蹤，若被告等人怕丁○○洩露行蹤，豈有再任由劉燕林離去之理？證人劉燕
    林證稱：案發當日，因飲酒於醉臥中聽見被告與丁○○吵架，被告開槍擊中丁○○小腿，我以菸草幫他止血後來我又睡覺，醒來地上血跡已由被告等清洗乾淨等
    語，人體血液占重十三分之一，若丁○○坐於床沿中槍，則床鋪必會染有血跡，
    血液會滲入床板，證人劉燕林既證稱，未幫忙清理血跡，當日酒醉馬上又睡了，
    則其未眼見清理血跡之經過，其所稱被告等嗣後以清水沖刷無非推測之詞，若被
    告果以槍射擊丁○○，必會血流如注，單憑菸草，而無紙張或布摀住傷口並無法
    稍止血，既無實益，亦不合客觀經驗法則等語。被告戊○○辯稱：我於警訊及檢
    察官偵查中警方借提時遭刑求，始為不實之自白，實際上，於八十六年四月十九
    日遭警方查獲之槍枝，係同年三月底、四月初才在南投縣信義鄉自強橋下取得，
    而起訴書中被害人丁○○遇害之時間係於同年三月上旬，故不可能有持手槍殺害
    被害人之情事，且當時乙○○、劉燕林、陳仁宇及被害人丁○○都常各自離開工
    寮，並無限制被害人自由之情形，我與被害人丁○○並無仇怨，沒有必要殺他，
    證人劉燕林自始即自願上山，既酒醉睡覺，何以對槍殺經過能描述，短短一百公
    尺何以來回要數個小時，證人劉燕林、陳仁宇既目睹被告拿手槍，何以不知槍枝
    顏色，被害人丁○○之父丙○○於警訊及原審偵審中所述被害人丁○○失蹤之時
    間先後不一，證人即向丁○○購買車牌號碼ＲＪ－一三○二號自用箱型車之吳德
    金，於原審審理時證述：係於八十六年三月二十日即證人劉明哲之母過世之翌日
    ，於丁○○前來拈香時，向丁○○購買汽車，自該日後即未再見到丁○○，證人
    劉明哲即證人吳德金之合夥人復證稱：丁○○於八十六年三月二十日將車賣予吳
    德金等語；如被告乙○○惟恐丁○○返家探視，因此洩漏其行蹤遭警查獲，而不
    肯同意，最後竟痛下殺手，然八十六年三月二十日，丁○○當亦與乙○○同在山
    上躲藏，何以能夠下山出售自用箱型汽車予吳德金？另外，被告警訊自白加害地
    點在溪旁一個瀑布上面，然經檢察官及原審法院勘驗結果，現場係一山谷，而非
    溪流，且末發現任何瀑布地形，南投縣信義鄉木瓜坑山谷為一荒溪，並未有水流
    經過，亦為證人陳銘連證述在卷，被告之自白並無事實之佐證，筆錄記載被告所
    述乙○○係對丁○○膝蓋開槍，而劉燕林則稱是看到丁○○左小腿受傷，如乙○○確有對丁○○開槍之事，何以丁○○受傷部位不同？而被告及劉燕林均稱，丁○○流很多血，惟檢察官及原審法院勘驗結果，在工寮內也未發現血跡，丁○○
    之屍體迄今未能尋獲，生死未卜，而被告自白既有瑕疵，自不能認定有殺人犯行
等語。
二、惟查被告乙○○、戊○○右揭事實：據證人劉燕林於警訊時證稱：我與乙○○、
    丁○○、戊○○在山區住在一工寮，有一天晚上伊等照例喝酒，因不勝酒力，‧
    ‧‧不久我有聽到槍聲，我起床時看到丁○○腳小腿受傷，‧‧當時乙○○說要
    帶丁○○就醫，我拿香煙為丁○○止血‧‧‧‧回來後乙○○叫我起床，並告知
    我丁○○跑了，當時一連幾天都在下雨，‧‧陳仁宇在案發前已先下山，當時乙○○身邊有兩把手槍，一支自己帶，另一支手槍是戊○○帶，‧何人帶何支我不
    清楚等語 (見偵查卷第二十至二十二頁），於檢察官偵查中證稱：我當天因為酒
    醉在睡覺，聽到他們二人在吵架，突然碰一聲，丁○○坐在床旁，腳在流血，我
    就拿煙草幫丁○○止血，乙○○手上拿一把槍‧‧‧，丁○○腳一跛一跛，戊○○有扶他，‧‧乙○○就跟他們出去等語 (見偵查卷第一八四、一八五頁）。於
    原審法院審理中證稱：‧‧在山上住幾天不記得，這段期間我有下山三、四次買
    菜，均在山上喝酒，陳仁宇下山後我等即換到其他地方，丁○○有一天說要下山
    和乙○○吵架，乙○○開槍打丁○○腳，乙○○、戊○○說要將丁○○送醫，‧
    ‧他們說丁○○偷跑了，因為水很大所以沒聽到槍聲等語。於本院前審審理中證
    述：乙○○確有持槍射丁○○腳部，那隻腳伊不清楚，我以煙草替他止血，屋中
    有血跡，我因喝酒頭昏昏的，乙○○與戊○○說要帶丁○○去醫院，我很累就睡
    了，起來後就無血跡，他們說丁○○跑了等語 (見本院前審八十九年度上更(一)字
    第二七八號卷第四十七頁正、反面）。證人陳仁宇於警訊時證稱：乙○○的老大
    作風，酒後經常罵我及丁○○，並持槍飛舞，我很怕被他殺掉，所以才逃跑，丁○○失蹤那麼久有可能被乙○○殺掉等語（見偵查卷第二十七、二十八頁)。於
    檢察官偵查中證稱：我在山上住了二個晚上，第三個晚上就跑下來，乙○○很兇
    喝酒罵人等語 (見偵查卷第一八九頁）。被告戊○○於警訊時自白稱：我與乙○○、丁○○等人在山區工寮喝酒喝到早上，丁○○說他想回家，乙○○‧‧‧不
    讓丁○○離去，雙方起口角，‧‧乙○○便拿九Ｏ手槍朝丁○○的左腿開了一槍
    ‧‧要將丁○○送醫，那去自首算了‧‧乙○○叫我將丁○○帶出工寮，往山區
    走‧‧老大乙○○向我說，你叫丁○○如要回家就跳下去好了，‧‧‧‧丁○○
    忽然轉身雙手欲搶我之槍，‧‧丁○○便摔下溪谷，人也不見了，我與乙○○認
    為丁○○不可能爬上來，於是我倆才走回該工寮‧‧‧‧我曾與乙○○前往祭拜
    ‧‧‧陳仁宇在我等住在信義區草坪頭工寮時就逃下山，後來我等轉到木瓜坑工
    寮時只有我與乙○○、丁○○及阿林仔四人‧‧阿林即劉燕林，丁○○被乙○○
    槍殺時他確實目睹一切，‧‧乙○○將丁○○帶到山上時是有意讓他死‧‧照片
    上所照右邊那支是九二手槍，正是我當時所拿之手槍，乙○○則是拿照片所示左
    邊那支九Ｏ手槍，我平常稱乙○○老大，一切均聽命於他等語，並帶同警察至該
    工寮及指認丁○○陳屍地點 (見偵查卷第五至十八頁筆錄及指認照片）。於檢察
    官偵查中亦自白供稱：當時我在工寮外，聽到槍聲，就進去看，看到丁○○按著
    膝蓋流血，‧‧當時乙○○與丁○○大聲吵後就聽到槍聲，丁○○當時想回家，
    乙○○怕他回去後通風報信，所以不同意，因之前陳仁宇跑回去有被烏日分局抓
    去作筆錄，乙○○怕再發生此事，工寮與槍殺丁○○處距離約一百多公尺，丁○○自己走過去的，伊原明扶他，但乙○○怕他搶槍，叫伊不要扶，伊與乙○○頭
    七前往祭拜時未看到丁○○屍体，是聽乙○○指揮犯案等語 (見偵查卷第一九二
    至一九四頁）。被告乙○○於警訊中亦曾自白稱：我與丁○○酒後發生口角，才
    開槍射擊，我是朝地上射擊，不知道是否打到丁○○，但戊○○告訴我，射到丁○○之腳，劉燕林在場，戊○○告訴我說丁○○已死亡，我確定丁○○已死亡，
    戊○○曾邀我一同上山在丁○○死亡之山溝燒紙錢、衣服給丁○○等語；並指認
    照片上之槍擊地點及丁○○死亡處暨燒紙錢處 (詳偵查卷第一六六頁至第一七三
    頁、第一九八至二Ｏ三頁筆錄及工寮內房間現場位置、照片），又本院前審審理
    時傳訊證人即警員李銘龍、陳建民、賴新壁，證人李銘龍均具結證稱：被告戊○○警訊筆錄，係據其陳述所寫，並無強暴脅迫之情事，另在台灣南投看守所所制
    作之筆錄內容，亦依據其陳述所記載，在南投看守所不可能有強暴脅迫取供情形
    等語（見本院前審八十八年度上訴字第二一六四號卷第六十八頁）證人陳建民結
    證稱：八十七年七月十四日被告戊○○筆錄，及同年八月卅一日被告乙○○筆錄
    ，均係在南投看守所制作，不可能有強暴脅迫，同年八月廿九日，借提被告乙○○，係在服務之南投縣警察局集集分局刑事組辦公室詢問，沒有打他或矇住其頭
    部等語（見本院前審八十八年度上訴字二一六四號卷第六十九、七十頁）；證人
    賴新壁結證稱：八十七年八月廿九日乙○○筆錄係依其陳述而制作，無強暴脅迫
    刑求等語（見本院前審同前卷第一○二頁）。至證人黃俊傑雖於本院前審調查中
    證稱，我與乙○○一同借提至集集分局刑事組，乙○○被矇住頭部，吹冷氣，拳
    打足踢等情；惟被告乙○○於檢察官偵查、原審僅泛稱被刑求，均未具體指出如
    何被刑求，迨本院前審審理時始陳述之，並舉黃俊傑為證，其真實性已有可疑，
    而證人黃俊傑於本院前審另證稱，制作筆錄時，乙○○沒有被拳打腳踢等語（詳
    本院八十八年度上訴字第二一六四號卷第一○三頁），參以被告乙○○於八十七
    年九月八日經警借提還台灣南投地方法院檢察署由檢察官訊問時亦稱：未被刑求
    (詳偵查卷第二一六頁）。另經本院前審勘驗警訊錄影帶亦未發現有刑求情事  (
    見本院前審八十九年上更(一)字第二七八號卷第八○頁勘驗筆錄）。被告等所辯其
    等二人警訊自白係遭警刑求均係嗣後畏罪企圖推卸之藉口及證人黃俊傑所證被告
    乙○○有被拳打腳踢，亦屬嗣後故為迴護之詞，均難採信，被告戊○○上開警訊
    、檢察官偵查中之自白既與證人劉燕林之證述大致相符，自堪採信。被告等二人
    選任辯護人因集集警察分局係製作偵訊被告等二人筆錄錄製錄音帶及錄影帶之辦
    案人員，豈有刑求內容錄攝於影帶內之理，聲請將該錄音帶及錄影帶送調查局勘
    驗有無斷點乙節，因在本院未提出證據足使本院得有合理可疑有斷點之情事，本
    院認無必要，併予敘明。
三、又查被告乙○○酒後因不滿被害人丁○○欲離開下山與被害人丁○○發生爭執，
    遂持制式九○手槍向被害人丁○○之左腳射擊子彈一發，致被害人丁○○受傷，
    雖被告戊○○警訊供稱被害人丁○○膝蓋受傷；與證人劉燕林證述係左腳小腿受
    傷不合，然證人劉燕林既有以菸草替被害人丁○○止血，被害人丁○○嗣後且能
    行至一百多公尺外之山崖上，受傷部位應係左腳小腿。又被告乙○○偽稱要將被
    害人丁○○送醫，命被告戊○○攜帶九二手槍一支 (含子彈若干發）共同將被害
    人丁○○帶至離工工寮一百多公尺外之山崖上，並命其坐斷崖旁，致被害人丁○○跌落與崖壁呈九十度，深約八十公尺之溪谷內死亡，雖二人就被害人丁○○何
    以趺落溪谷死亡前開警訊中說詞不同，互相推諉，被告乙○○稱供稱：戊○○何
    以要帶丁○○走出工寮我不知道，我聽到槍聲二聲，戊○○告訴我丁○○已被其
    槍擊死亡等語；被告戊○○則供稱：我聽命乙○○，乙○○於帶丁○○上山時即
    有意殺死丁○○，丁○○係跟我搶槍，我才誤開槍，有沒有打到丁○○不知道。
    於承辦檢察官囑託台灣台東地方法院檢察署檢察官訊問時則改稱：我當時跌倒才
    誤扣板機，子彈向後飛，沒有打到丁○○等語（見偵查卷第一九二頁反面），避
    重就輕，本院審酌被告乙○○於槍傷被害人丁○○左腳小腿後，偽稱要將被害人
    送醫，命被告戊○○攜帶九二手槍一支 (含子彈若干發) 共同將被害人丁○○帶
    至離工寮一百多公尺外之山崖上，並命其坐斷崖旁，經原審勘驗現場結果，該溪
    谷位於由工寮往山上之狹路旁，並非往山下之道路旁，前往該處，必須經過崎嶇
    且平滑之岩石路面 (見原審勘驗筆錄及現場照片，第七十七至八十三頁）；苟被
    告等二人有將被害人丁○○送醫之意，豈會到此地點，足徵被告等二人於步出工
    寮之際，即有殺害被害人丁○○之犯意，被害人丁○○既不願自己跳下而懇求被
    告乙○○，被告乙○○不同意，被害人丁○○且係坐在斷崖旁，腳左小腿又受傷
    ，如何搶槍，又何以會趺落溪谷中，堪認被害人丁○○係遭被告乙○○命被告戊○○開槍射擊後方跌落山崖因槍傷併趺落碰撞傷死亡 (該溪谷均為岩石或碎石陡
    坡，溪谷下方有一陡峻、坡度呈九十度之斷崖，常人下去後欲上來，均感困難，
    況被害人丁○○已受槍有傷在身，斷無爬上來之可能，見地檢署履勘現場筆錄，
    偵查卷第二四六頁及原審勘驗筆錄暨現場照片），被告戊○○平日均聽命於被告
    乙○○，並稱呼被告乙○○「老大」，倘被告乙○○未授意，被告戊○○豈敢擅
    自射殺被害人丁○○，被告等二人有共同殺人之犯意聯絡及行為分擔，事證已屬
    明確，尚難以被告等二人事後就被害人丁○○如何跌落溪谷所為供述不一即為渠
    等有利之認定，被告戊○○所辯，與被害人丁○○無仇不會無故殺害被害人等語
    ，自不足取。次查證人即向被害人丁○○購買車牌號碼ＲＪ－一三○二號自用箱
    型車之吳德金，於原審法院審理時亦證稱：係於八十六年三月二十日即證人劉明
    哲之母過世之翌日，於被害人丁○○前來拈香時，向被害人丁○○購買汽車，自
    該日後即未再見到被害人丁○○等語 (見原審卷第一二八頁）。於本院前審訊問
    時亦證稱：於八十六年三月廿日向被害人丁○○購買汽車等語（見本院八十八年
    度上訴字第二一六四號卷第七十頁）。證人劉明哲即證人吳德金之合夥人於原審
    法院亦證稱：被害人丁○○於八十六年三月二十日將車賣予吳德金，當時已將該
    車之車主聯交付我，之後二、三個月被害人丁○○都未來辦理過戶，我於同年六
    月間就先到信義分局備案，再持原本即置於該車內之被害人身分證、印章與車主
    聯，到監理站代吳德金辦理過戶予吳德金之妻張麗燕等語 (詳原審卷第一二八頁
    反面、第一二九頁正面）。另被害人丁○○之父即告訴人丙○○先後於警訊及檢
    察官偵查中指稱：被害人丁○○外出均會與家裡聯絡，約於八十六年三月下旬後
    、四月初，被害人即未再與家裡聯絡，所以相信他已死亡等語，並有失蹤人口作
    業－身份證字號集中查詢報表附卷可稽（見偵查卷第二四九頁反面及八十七年度
    他字第一三八號卷第十頁第十一頁）。告訴人丙○○於原審法院八十八年三月三
    日訊問時仍證稱，被害人丁○○過年前後有在家，於八十六年農曆三月二十三日
    （即國曆四月二十九日）就無音訊，至於何時失不清楚，到目前為止乃無音訊
    等語（見原審卷第六十二頁）。告訴人丙○○先後之證述，就日期之陳述雖有不
    一；但所述被害人丁○○失未與家人聯絡則一致，且就其證述可知被害人雖於
    八十六年農曆三月二十三日前即未與家人聯絡，然並未肯定其失，於八十六年
    農曆三月二十三日媽祖生日亦未回才肯定其失，依上開證人吳德金、劉明哲及
    告訴人丙○○之證述堪認被害人於八十六年三月二十日以後即告失蹤，公訴人認
    被害人丁○○係八十六年三月上旬某日，為被槍射殺跌落溪谷內之日期尚有未洽
    。被告所辯被害人丁○○於四月下旬尚有與家人聯絡等情，亦不足採。又同夥平
    時下山買菜及親友死亡前往拈香等短暫之離開，與表示要下山離去之意義究不相
    同，此從被告乙○○酒後聞被害人丁○○表示要離開，即持槍射擊可知，被告等
    所辯未限制被害人行動自由，若怕被害人洩露行亦不會放過證人劉燕林同不足
    採。
四、再被害人丁○○跌落之溪谷，係岩石或碎石陡坡，斷崖與溪谷呈九十度，常人下
    去後欲上來，即感困難，況被害人丁○○已有傷在身，被害人丁○○因槍傷並跌
    落溪谷頭部碰撞受傷死亡如上述，雖被害人丁○○之屍體經南投縣警察局集集分
    局派員多次前往搜尋，均未尋獲；然參以溪床岩石上有遭溪水沖刷之明顯痕跡，
    且溪谷旁之竹林，亦有遭雨水沖刷而傾倒、滑落之竹木、土塊，有上述檢察官及
    原審勘驗筆錄及現場照片在卷足憑。參酌以台灣中央山脈地勢陡峭，山區散佈之
    小型溪流多屬荒溪型溪流，乾季或天候晴朗時溪水常微小或無溪水，遇雨則匯集
    雨水，溪水常形成急流，而上開溪谷位於南投縣信義鄉木瓜坑山區，鄰近中央山
    脈，地勢陡峻，依卷附交通部中央氣象局日月潭氣象站八十九年八月二十一日潭
    象參字第八九九Ｏ五六函記載因該木瓜山區無氣象站故無法提供降雨資料，僅提
    供日月潭地區之降雨資料，依檢附資料顯示日月潭地區八十六年（公元一九九七
    ）四月三、四、五、六、九、十、十三、十四、十五、十六等日均有下雨（見本
    院前審八十九年度上更(一)字第二七八號卷第三十頁、第三十一頁），參酌四月上
    旬係清明前後時值雨季，證人劉燕林於上開警訊及原審審理時亦證稱：案發時一
    連幾天都在下雨，當時因為水聲太大沒有聽見被告戊○○開槍之聲音等語（見偵
    查卷第二一頁及原審卷第六十五頁）。雖交通部中央氣象局日月潭氣象站九十一
    年三月二十日潭象字第（九一）四Ｃ０００一八號函復本院其日月潭氣象站與信
    義鄉木瓜山區○○段距離，約三、四十公里，對兩地地理條件、水文狀況等資料
    比較缺少無法提供；本站所提供八十六年四月份雨量表均未達豪大雨標準等情（
    見本院上更(二)字第五一號本審卷第六十三頁、第六十四頁）。另經經濟部水利署
    第四河川局九十一年四月十六日水四規字第○九一五○○二三六三○號函復本院
    經查木瓜坑山區溪谷位於陳友蘭溪愛國大橋左岸小游約兩公里處，該溪谷並未設
    置自記水位觀測站，實難從日降雨量研判八十六年四月間溪水有否暴漲，惟依其
    檢附轄區愛國大橋水位站及內茅埔雨量站八十六年四月份之水位及雨量資料兩份
    ，觀之八十六年四月十一至同月二十日期間內最高水位四月十七日為四七五‧三
    三公尺；最低水位四有十三日四七五‧○七公尺，高低相差三三公分；另同年四
    月陳有蘭溪茅埔雨量站記錄普通雨量五、九、十、十四、十五、十七、十八等日
    及自記雨量五、八、九、十、十四、十五、十七、十八等日均有下雨記錄及南投
    縣政府九十一年五月三日府農林字第○九○○六七七一八○號函復南投縣信義鄉
    木瓜山區陳有蘭溪谷近年來並未聽聞有台灣黑熊啃食人類屍體或啃咬支解屍體後
    拖至森林隱密處之紀錄等情。參依前開雨量紀錄，雖不能積極證明，該溪谷於事
    後當因降雨而溪水暴漲，但因降雨形成急流致被害人丁○○之屍體遭溪水沖失無
    訛，被告戊○○所稱：前往祭拜時未看到被害人屍体尚可採信。被告乙○○所稱
    ：祭拜時有看到被害人屍体變白色等情則與客觀事實不合，據上亦難以未查獲被
    害人丁○○屍体即遽為有利被告之認定，被告等二人等為辯解，該溪谷無大水可
    沖走被害人之屍體，未查獲被害人屍体，不能證明被害人丁○○死亡各等語，同
    屬不足採。至證人陳銘連於本院前審審理時所證，該溪谷不大，平常無水，如係
    雨季則有水等語，與上開被告戊○○警訊、檢察官偵查自白及證人劉燕林所證暨
    勘驗筆錄記載不合，亦不能據為有利被告等二人之認定。未查扣案之制式九０手
    槍、制式九二手槍各一把（含彈匣三個），及該等槍枝所使用之子彈六十二顆，
    經送請內政部警政署刑事警察局鑑定結果，認手槍其一係制式九Ｏ手槍，槍枝管
    制編號0000000000，為瑞士製INDUSTRIAL  TECHNOLOGY&MACHINES （
    I.T.M ）廠制式口徑九MM半自動手槍，槍管內具六條右旋來復線，槍號為ＣＨ一
    ○○五三五，機械性能良好，認具殺傷力，另一係制式九二手槍，槍枝管制編號
    0000000000，為美制BERETTA 廠制式口徑九MM半自動手槍，槍管內具
    六條右旋來復線，槍號為Ｄ九五三○四Ｚ，機械性能良好，認具殺傷力；制式子
    彈六十二顆，認均係口徑九MM制式半自動手槍子彈，均具有殺傷力，有內政部警
    政署刑事警察局八十六年五月一日刑鑑字第二七三二五號鑑驗通知書影本一紙附
    卷可憑，事證明確，被告等二人所辯顯係脫卸之詞，均不足採，犯行均堪認定。
    被告乙○○請求再傳訊證人吳德金、陳仁宇、李銘龍及告訴人丙○○調查乙節，
    渠等業於警訊、檢察官偵查、原審或本院之前審理中證述基詳，本院認無傳訊之
    必要。另被告等二人未經許可，無故持有上開手槍、子彈部分，亦經台灣台中地
    方法院另案以民國八十六年度訴字第一四八九號判決確定在案，此有該判決影印
    本及本院被告全國前案紀錄表在卷可按。被告等選任辯護請求本院再勘驗木瓜區
    山區工寮木床之床沿及床板有無被害人丁○○之血跡及反應，惟查被告乙○○係
    在工寮內持其攜帶之制式九○制式手槍朝站立之被害人丁○○左腳小腿射擊子彈
    一顆，致該左腳小腿受傷；當時被害人丁○○並非坐在床內，且應不致工寮木床
    之床沿及床板遺留有血跡。案發當時，證人劉燕林僅以香菸草幫被害人丁○○止
    血，並無注意現場何處留有血跡及清理遺留於該工寮內之血跡，迭據證人劉燕林
    證述在卷，且案發日係八十六年四月上旬某日，距至現在已有五年餘，已無法採
 集現場所遺留之血跡，再作化驗，均併予敘明。
五、核被告等二人所為，均係犯刑法第二百七十一條第一項之殺人罪。彼此間有犯意
    聯絡及行為分擔，為共同正犯。被告乙○○曾於七十七年間因殺人未遂案件，經
    本院判處有期徒五年六月，嗣減刑為有期徒刑二年九月，於八十二年三月八日假
    釋期滿未經撤銷執行完畢，有本院被告全國前案紀錄表一份在卷可按，五年以內
    再犯本件有期徒刑以上之罪，為累犯，應依刑法第四十七條之規定就有期徒刑部
    分加重其刑（法定死刑、無期徒刑部分，依法不得加重），原審就予以論罪科刑
    ，固非無見。惟查：(一)參酌前揭證人吳德金、劉明哲及被害人丁○○之父丙○○
    之前揭各證言，被告乙○○係於八十六年三月下旬某日，邀戊○○、劉燕林、丁○○及陳仁宇四人，至南投縣信義鄉草坪頭工寮內躲藏，原審判決誤為八十六年
    二月下旬某日，尚有欠洽。(二)次查無故持有槍、彈罪為繼續犯，一經持有，犯罪
    即告成立，其嗣後之繼續持有，乃行為之繼續，而非狀態之繼續，於持有繼續中
    ，另持有該手槍、子彈犯他罪，即非自始即意圖以持有該手槍、子彈為犯他罪之
    方法，自不能論以牽連犯，而應依數罪併罰規定處理，經查被告等係先持有右開
    槍、彈後，嗣後始另行起意，持以犯本案，與殺人罪間顯無方法結果之牽連關係
    ，分論併罰，且該未經許可無故持有手槍、子彈罪部分，業經另案原審法院八十
    六年度訴字第一四八九號判處罪刑確定如前述，公訴人就此部分，亦予起訴，原
    判決依牽連犯論處，尚有未洽，被告等二人上訴飾詞否認犯罪，執前開辯解指摘
    原判決不當，雖無理由，然原判決既有上開述可議之處，自應由本院將其撤銷改
    判。審酌被告乙○○係因被害人欲離開恐洩露其行，即先持手槍射其腳部，嗣
    又命被告戊○○持手槍共同將被害人丁○○帶至山崖將之槍擊致被害人跌落溪谷
    因槍傷並跌落摔傷死亡，咸由被告乙○○發令，被告戊○○於警訊、偵查中自白
    不諱，被告乙○○則始終否認殺人犯行，無悔意等一切情狀，檢察官起訴書請求
    對被告乙○○量處死刑，對被告戊○○量處無期徒刑，尚嫌過重，爰仍分別量處
    如主文第二、三項所示之刑。又本院依被告等犯罪之性質，認為有褫奪公權之必
    要，依法均宣告褫奪公權如主文第二、三項所示。被告等未經許可持有扣案手槍
    子彈，既經判決確定如上述，該判決已將手槍、子彈宣告沒收，並已執行，業經
    本院前審調卷查明並有被告全國前案紀錄表在卷可憑，爰不另為沒收之諭知。
六、據上論結：應依刑事訴訟法第三百六十九條第一項前段，第三百六十四條，第二
    百九十九條第一項前段，刑法第廿八條，第二百七十一條第一項，第四十七條，
    第三十七條第二項，判決如主文。
本案經檢察官己○○到庭執行職務。
中      華      民      國      九十一  年      六      月      十      日
                                臺灣高等法院臺中分院刑事第一庭
                                      審判長法  官　陳　紀  綱
                                            法　官  蕭  錦  鍾
                                            法  官　方　艤  駐
右正本證明與原本無異。
如不服本判決應於收受送達後十日內向本院提出上訴書狀，其未敘述上訴之理由者並
得於提起上訴後十日內向本院補提理由書（均須按他造當事人之人數附繕本）。
                                            書記官  江  玉  萍
中      華      民      國      九十一  年      六      月      十一    日
附錄論罪科刑法條：
刑法第二百七十一條第一項：殺人者，處死刑、無期徒刑、或十年以上有期徒刑。
                                                               Ａ
